【裁判字號】    92,訴,491
【裁判日期】    920916
【裁判案由】    準強盜
【裁判全文】
臺灣士林地方法院刑事判決                          九十二年度訴字第四九一號
    公  訴  人  臺灣士林地方法院檢察署檢察官
    被      告  甲○○
    指定辯護人  本院公設辯護人姜惠如
右列被告因準強盜案件，經檢察官提起公訴（九十二年度偵字第六一二三號），本院
判決如左：
    主  文
甲○○踰越安全設備，於夜間侵入住宅竊盜未遂，處有期徒刑壹年肆月。扣案手套壹
雙與手電筒壹支、鑰匙參支均沒收。
    事  實
一、甲○○曾有多次竊盜前科，於民國九十二年四月二十七日凌晨一時五十分許，至
    臺北市北投區○○○路二十四號紐西蘭籍人HARRISON GLEN BEVIN之住宅，意圖
    為自己不法所有，攜帶行竊工具鑰匙三支，雙手戴著手套，持所有手電筒乙支作
    為照明之用，踰越該屋之窗戶安全設備侵入住宅內，正要竊取手提電腦之際，驚
    醒熟睡中之HARRISON GLEN BEVIN，甲○○見狀落荒而逃，HARRISON GLEN BEVIN
    自後追趕，並於該址花園內游泳池旁逮獲甲○○，甲○○因而行竊未能得逞，嗣
    經報警到場處理，並扣得甲○○所有之手套一雙與手電筒一支、鑰匙三支。
二、案經臺北市政府警察局北投分局報請臺灣士林地方法院檢察署檢察官偵查起訴。
    理  由
一、訊據被告甲○○就前開時、地夜間踰越窗戶侵入住宅行竊未遂等事實均坦承不諱
    ，核與被害人HARRISON GLEN BEVIN於警訊中指述情節大致相符，又被害人雖指
    稱其發現被告行竊時，被告已將手提電腦揹在身上等語，然被害人又稱伊即與被
    告搶手提電腦，被告因不小心摔倒，就放棄手提電腦並向外跑等語，應認被告雖
    已著手行竊，惟尚未發生竊得財物之結果，應屬未遂。此外並有失竊報告、贓物
    認領保管收據單、現場圖各乙張及照片五張在卷，手電筒一支、手套一雙、鑰匙
    三支扣案可稽，應認被告自白與事實相符，堪可採信，本件事證已臻明確，被告
    犯行洵堪認定，應依法論科。至於公訴意旨雖認被告在行竊時為被害人發覺，為
    脫免逮捕，竟當場施強暴手段以手肘毆擊被害人HARRISON GLEN BEVIN鼻樑致傷
    （傷害部分未據告訴），因認被告進一步構成刑法第三百三十條第一項、第三百
    二十九條之加重準強盜罪嫌。惟訊據被告堅決否認涉有準強盜犯行，辯稱伊並未
    與被害人扭打，而是被打，伊沒有掙脫或是還手，伊被抓時是跑到池邊，滑倒跌
    到水裡，被害人跳到水池裡面，把伊壓到水裡等語。按刑法第三百二十九條所定
    之竊盜以強盜論者，係指竊盜因防護贓物，脫免逮捕、湮滅罪證而當場施以強暴
    脅迫者而言，若於行竊時經事主發覺持械追捕，被事主追上用棍毆打始予還擊致
    成互毆，縱擊傷事主可另成其他罪名，究不生以強盜論之問題；又按刑法第三百
    二十九條之準強盜罪以竊盜或搶奪，因防護贓物、脫免逮捕或湮滅罪證而當場施
    強暴脅迫為要件，是行為人主、客觀上須以實施強暴脅迫為手段，以達防護贓物
    、脫免逮捕或湮滅罪證之目的，始屬相當，如欠缺此項手段、目的關係，即難以
    本罪相繩，此分別有最高法院四十五年度台上字第一五一七號、八十八年度台上
    字第二一八三號判決意旨可參。易言之，所謂強暴脅迫仍須以積極之攻擊手段與
    防護贓物、脫免逮捕或湮滅罪證之目的為必要，倘僅係消極掙脫行為，或其他原
    因之還擊互毆，尚不構成準強盜罪。經查，被害人於警訊中雖指稱「（如何制伏
    被告？）：：我便追出去，我與竊嫌不小心掉落花園內的游泳池內，起來後將他
    制伏，當時我的鼻子被竊嫌的手肘弄傷」、「（你被毆打何部位？傷勢如何？）
    鼻樑。已無大礙。」等語，但對於其與被告究係處於如何之相對位置，被告如何
    以手肘撞及其鼻樑等情，警訊中被害人並未詳細說明，尚難進而判斷被告究竟係
    消極掙脫之行為，抑或是積極施暴之攻擊，又被害人係紐西蘭國籍人，於九十二
    年七月二十四日業已出境，有入出境查詢結果報表乙紙在卷可稽，已難再予傳喚
    到庭作證，依罪疑惟輕之原則，應認被告縱有弄傷被害人鼻樑之事實，然無足夠
    證據得以證明其係基於積極施暴之行為，參諸前揭說明意旨，應認尚不構成準強
    盜罪，附此敘明。
二、按窗戶具有防閑作用，為安全設備之一種（最高法院四十五年度臺上字第一四四
    三號判例參照）。又被告行竊所持用之手電筒，經當庭勘驗，僅約手指粗細，並
    無尖銳鋒利之處，客觀上尚不足以作為兇器使用。核被告所為，係犯刑法第三百
    二十一條第二項、第一項第一款、第二款之踰越安全設備夜間侵入住宅竊盜未遂
    罪。被告行竊並未得逞，依刑法第二十六條前段之規定，按既遂犯之刑度減輕其
    刑。審酌被告前有竊盜前科，品行不佳，其犯罪之手段、生活狀況、智識程度、
    犯罪所生之損害等一切情狀，量處如主文所示之刑。
三、扣案之手套一雙與手電筒一支，係被告所有供犯罪所用之物，扣案之鑰匙三支，
    係被告所有供犯罪預備之物，業據其供明在卷，爰依刑法第三十八條第一項第二
    款併予宣告沒收。
據上論斷，應依刑事訴訟法第二百九十九條第一項前段、刑法第三百二十一條第一項
第一款、第二款、第二項、第二十六條前段、第三十八條第一項第二款，判決如主文
。
本案經檢察官陳家美到庭執行職務。
中      華      民      國    九十二    年      九      月    十  六    日
                                  臺灣士林地方法院刑事庭
                                        法  官  高  愈  杰
右正本證明與原本無異。
如不服本判決，應於判決送達後十日內，向本院提出上訴狀。
                                        蘇記官  蘇  彥  宇
中      華      民      國    九十二    年      九      月    十  八    日
附錄本案論罪科刑法條全文
刑法第三百二十一條第一項、第一款、第二款、第二項
犯竊盜罪而有左列情形之一者，處六月以上、五年以下有期徒刑：
一、於夜間侵入住宅或有人居住之建築物、船艦或隱匿其內而犯之者。
二、毀越門扇、牆垣或其他安全設備而犯之者。
前項之未遂犯罰之。


司法院資訊處製作；財團法人民間司法改革基金會備份。
